【裁判字號】    97,易,2834
【裁判日期】    971022
【裁判案由】    違反公司法
【裁判全文】
臺灣臺中地方法院刑事判決              97年度易字第2834號
                                      97年度易字第4054號
公  訴  人  臺灣臺中地方法院檢察署檢察官
被      告  甲○○
            乙○○
共      同  林雅儒  律  師
選任辯護人
上列被告等因違反公司法案件，經檢察官聲請簡易判決處刑（97
年度偵字第10750 號、97年度偵緝字第915 號），本院豐原簡易
庭（97年度豐簡字第483 號）認不宜以簡易判決處刑，移由本院
刑事庭改依通常程序審理及檢察官追加起訴後，經本院裁定改依
簡式程序審理，判決如下：
    主    文
甲○○共同連續違反未經設立登記，不得以公司名義經營業務或
為其他法律行為之規定，處有期徒刑肆月，如易科罰金，以銀元
佰元即新臺幣玖佰元折算壹日，減為有期徒刑貳月，如易科罰
金，以銀元佰元即新臺幣玖佰元折算壹日；又違反未經設立登
記，不得以公司名義為其他法律行為之規定，處有期徒刑月，
如易科罰金，以新臺幣壹仟元折算壹日，減為有期徒刑壹月又拾
伍日，如易科罰金，以新臺幣壹仟元折算壹日。應執行有期徒刑
月，如易科罰金，以銀元佰元即新臺幣玖佰元折算壹日。
乙○○共同連續違反未經設立登記，不得以公司名義經營業務或
為其他法律行為之規定，處有期徒刑肆月，如易科罰金，以銀元
佰元即新臺幣玖佰元折算壹日，減為有期徒刑貳月，如易科罰
金，以銀元佰元即新臺幣玖佰元折算壹日。
    犯 罪 事 實 及 理 由
一、犯罪事實：
  (一)甲○○、乙○○均明知公司未經設立登記，不得以公司名義
    經營業務或為其他法律行為，竟共同基於概括之犯意聯絡，
    自民國93年7 月29日起迄95年6 月5 日止，在臺中縣豐原市
    ○○路313 號10樓等地，以未經設立登記之賀聖貿易股份有
    限公司（下稱賀聖公司）之名義，連續對外經營業務或其他
    法律行為多次（詳如附表編號一至編號十七(1)至(8)所示）。
  (二)甲○○單獨另基於上開犯意，於95年7 月5 日上午10時30分
    許，以未經設立登記之賀聖公司之法定代理人身份與中國巴
    斯特股份有限公司（下稱巴斯特公司），就本院95年度訴字
    第586 號返還買賣價金事件，在本院民事第24法庭進行言詞
    辯論程序（詳如附表編號十七(9)所示）。
  (三)嗣因巴斯特公司發現賀聖公司未經設立登記，而向本院民事
    庭陳報，經本院以95年度訴字第586 號裁定駁回賀聖公司之
    訴，始知上情。
二、證據名稱：
  (一)被告甲○○於偵查中及本院審理時之自白。
  (二)被告乙○○於偵查中之供述、於本院審理時之自白。
  (三)證人李錦益於偵查中之證述。
  (四)合約書、本院95年度訴字第586 號民事裁定、賀聖貿易股份
    有限公司訂購單、買賣合約書影本各1 份。
  (五)本院豐原簡易庭95年度豐簡移調字第15號民事報到單、調解
    程序筆錄、調解筆錄影本各1 份。
  (六)本院豐原簡易庭95年度豐簡字第4 號民事報到單、言詞辯論
    筆錄影本各1 份。
  (七)本院95年度訴字第586 號民事通常程序第一審卷宗影本。
  (八)公司及分公司基本資料查詢結果1 紙。
三、核被告甲○○就犯罪事實欄一(一)、(二)所載之犯行；及被告乙
    ○○就犯罪事實欄一(一)所載之犯行，均係反違公司法第19條
    第1 項之罪，應依同條第2 項之規定處罰。被告2 人就犯罪
    事實欄一(一)所載之犯行，有犯意聯絡及行為分擔，為共同正
    犯。被告2 人就犯罪事實欄一(一)所載之犯行，先後多次，方
    法相同，觸犯構成要件相同之罪，顯係基於概括犯意為之，
    為連續犯，應依修正前刑法第55條之規定，以一罪論，並各
    加重其刑。被告甲○○就犯罪事實欄一(一)、(二)所載之犯行，
    犯意各別，應分論併罰之。檢察官雖僅附表編號一、九、十
    五、十七(1)所載之犯行，向本院聲請簡易判決處刑，惟其餘
    附表（不含附表編號十七(9)）所載犯行與聲請簡易判決處刑
    之犯罪事實，具有連續犯之裁判上一罪關係，應為起訴效力
    所及，本院自應併予審理，附此敘明。
四、被告2 人之犯罪時間，係於96年4 月24日以前，所犯符合於
    中華民國96年罪犯減刑條例第2 條第1 項第3 款之規定，均
    應依該條例規定減其宣告刑2 分之1 ，即如主文所示之減得
    之刑。
五、依刑事訴訟法第452 條、第273 條之1 第1 項、第299 條第
    1 項前段、第310 條之2 、第454 條第1 項，公司法第19條
    ，刑法第11條、刑法第2 條第1 項、第28條、（修正前）第
    56條、（修正前、後）第41條第1 項前段、（修正前）第51
    條第5 款，修正前罰金罰鍰提高標準條例第2 條，刑法施行
    法第1 條之1 、第3 條之1 第3 項，中華民國96年罪犯減刑
    條例第2 條第1 項第3 款、第7 條、第10條第1 項，判決如
    主文。
中    華    民    國    97    年    10    月    22    日
                  刑事第九庭    法  官  楊萬益
上正本證明與原本無異。
如不服本判決，應於收受送達後10日內向本院提出上訴書狀（應
敘述具體理由並附繕本）。
上訴書狀如未敘述理由，應於上訴期間屆滿後20日內補提理由書
於本院。
                                書記官  譚系媛
中    華    民    國    97    年    10    月    22    日
附錄論罪科刑法條
公司法第19條
未經設立登記，不得以公司名義經營業務或為其他法律行為。
違反前項規定者，行為人處 1 年以下有期徒刑、拘役或科或併科
新臺幣15萬元以下罰金，並自負民事責任；行為人有二人以上者
，連帶負民事責任，並由主管機關禁止其使用公司名稱。
 附表：
┌──┬──────┬───────────────────┐
│編號│   時  間   │      行      為      內      容      │
├──┼──────┼───────────────────┤
│ 一 │93年7 月29日│賀聖公司（負責人：甲○○）與巴斯特公司│
│    │            │簽訂合約書，內容為：賀聖公司提供電解水│
│    │            │機1 台及控制板1 組委託巴斯特公司進行開│
│    │            │發。                                  │
├──┼──────┼───────────────────┤
│ 二 │93年8 月3 日│乙○○製作賀聖公司之訂購單，傳真予日康│
│    │            │企業有限公司，代表賀聖公司訂購碳纖濾心│
│    │            │5000個。                              │
├──┼──────┼───────────────────┤
│ 三 │93年8 月30日│賀聖公司向巴斯特公司訂購電控機板及環形│
│    │            │變壓器各500 組。                      │
├──┼──────┼───────────────────┤
│ 四 │93年9 月16日│乙○○製作賀聖公司之訂購單，向群富電子│
│    │            │有限公司，訂購椰殼濾芯(10")1000支。   │
├──┼──────┼───────────────────┤
│ 五 │93年9 月19日│乙○○製作賀聖公司之訂購單，傳真予巴斯│
│    │            │特公司，訂購電控機板（含大小控制機板）│
│    │            │500 組、環型變壓器（型號：P144VA,240V,│
│    │            │ 50HZ, 尺寸：113 ×40mm（約）ODXH（外 │
│    │            │徑×高）500 組。                      │
├──┼──────┼───────────────────┤
│ 六 │93年9 月24日│乙○○製作賀聖公司之訂購單，向廣隆印刷│
│    │            │行，訂購面板10000 個。                │
├──┼──────┼───────────────────┤
│ 七 │93年10月14日│甲○○代表賀聖公司向台順精密鋼模廠購買│
│    │            │：蛇管噴咀各二個合一模、濾心端蓋上下各│
│    │            │一個合一模、活性碳一模二穴、過濾層一模│
│    │            │二穴、上蓋一模二穴、下蓋（出水）一模二│
│    │            │穴、濾網片（二種）各二片合一模。      │
├──┼──────┼───────────────────┤
│ 八 │93年12月6 日│甲○○代表賀聖公司，會同巴斯特公司就「│
│    │            │賀聖電解水生成整水器」測試主板。      │
├──┼──────┼───────────────────┤
│ 九 │93年12月7 日│乙○○製作賀聖公司之訂購單，傳真予巴斯│
│    │            │特公司，訂購電控機板（含大小控制板）25│
│    │            │00組、環型變壓器（型號：P144VA,240V,50│
│    │            │HZ,120V,60HZ, 共用）2500組。          │
├──┼──────┼───────────────────┤
│ 十 │93年12月10日│(1)乙○○於93年12月10日，代理賀聖公司與│
│    │            │  中山科的貿易股份有限公司（以下簡稱中│
│    │            │  山公司）簽訂買賣合約書，內容為：中山│
│    │            │  公司向賀聖公司訂購電解水350 台。    │
│    │93年12月14日│(2)乙○○於93年12月14日，代表賀聖公司收│
│    │            │  受中山公司交付之電解水350 台訂金31萬│
│    │            │  5 千元。                            │
├──┼──────┼───────────────────┤
│十一│93年12月7 日│在鄭偉奇所簽發、發票日：94年1 月30日、│
│    │至94年1 月30│付款人：臺中商業銀行潭子分行、面額90萬│
│    │日間某日    │元、票號：TUA0000000號之支票上背書（蓋│
│    │            │用賀聖公司章及甲○○印章）。          │
├──┼──────┼───────────────────┤
│十二│94年4 月23日│甲○○代表賀聖公司與巴斯特公司會同確認│
│    │            │未付貨款，作成賀聖貨款明細。          │
├──┼──────┼───────────────────┤
│十三│94年6 月間  │賀聖公司交付中山公司有關電解水350 台之│
│    │            │違約金。                              │
├──┼──────┼───────────────────┤
│十四│94年10月6 日│賀聖公司委請李慶松律師，撰發94麒函字第│
│    │            │006 號律師函，向巴斯特公司為解除買賣契│
│    │            │約之意思表示。                        │
├──┼──────┼───────────────────┤
│十五│95年2 月20日│在本院豐原簡易庭95年度豐簡字第4 號給付│
│    │            │票款訴訟事件中，乙○○以賀聖公司法定代│
│    │            │理人身份到庭，進行言詞辯論程序。      │
├──┼──────┼───────────────────┤
│十六│95年2月20日 │在本院豐原簡易庭95年度豐簡移調字第15號│
│    │            │給付票款事件中，乙○○以賀聖公司法定代│
│    │            │理人身份與聲請人巴斯特公司進行調解，並│
│    │            │作成調解筆錄。                        │
├──┼──────┼───────────────────┤
│十七│95年2 月間起│(1)賀聖公司於95年2 月間，委任蔡瑞麒律師│
│    │至95年8 月間│  ，向巴斯特公司，提起返還買賣價金等民│
│    │            │  事訴訟。                            │
│    │            ├───────────────────┤
│    │            │(2)於95年3 月2 日，蔡瑞麒律師受賀聖公司│
│    │            │  委任撰擬民事起訴狀，對巴斯特公司，向│
│    │            │  本院提起返還買賣價金等民事訴訟（案號│
│    │            │  ：本院95年度訴字第586 號）。        │
│    │            ├───────────────────┤
│    │            │(3)於95年3 月22日，蔡瑞麒律師受賀聖公司│
│    │            │  委任（案號：本院95年度訴字第586 號）│
│    │            │  ，到庭進行言詞辯論程序，並提出相關資│
│    │            │  料。                                │
│    │            ├───────────────────┤
│    │            │(4)於95年3 月30日，蔡瑞麒律師受賀聖公司│
│    │            │  委任（案號：本院95年度訴字第586 號）│
│    │            │  ，撰擬民事準備狀，並向本院提出      │
│    │            ├───────────────────┤
│    │            │(5)於95年4 月3 日，蔡瑞麒律師受賀聖公司│
│    │            │  委任（案號：本院95年度訴字第586 號）│
│    │            │  ，到庭進行言詞辯論程序，並代為收受民│
│    │            │  事答辯狀繕本。                      │
│    │            ├───────────────────┤
│    │            │(6)於95年4 月11日，蔡瑞麒律師受賀聖公司│
│    │            │  委任（案號：本院95年度訴字第586 號）│
│    │            │  ，聲請閱覽訴訟卷宗，於96年4 月13日至│
│    │            │  本院閱卷。                          │
│    │            ├───────────────────┤
│    │            │(7)於95年4 月24日，蔡瑞麒律師受賀聖公司│
│    │            │  委任（案號：本院95年度訴字第586 號）│
│    │            │  ，撰擬民事準備（二）暨調查證據聲請狀│
│    │            │  ，並向本院提出。                    │
│    │            ├───────────────────┤
│    │            │(8)於95年6 月5 日，蔡瑞麒律師受賀聖公司│
│    │            │  委任（案號：本院95年度訴字第586 號）│
│    │            │  ，到庭進行言詞辯論程序並撰擬民事準備│
│    │            │  （三）狀，向本院提出。              │
│    │            ├───────────────────┤
│    │            │(9)於95年7 月5 日，甲○○以賀聖公司法定│
│    │            │  代理人身份，在本院95年度訴字第586 號│
│    │            │  返還買賣價金等民事訴訟，到庭進行言詞│
│    │            │  辯論程序。                          │
└──┴──────┴───────────────────┘


司法院資訊處製作；財團法人民間司法改革基金會備份。
